臺灣板橋地方法院刑事判決　　　　　　　96年度訴字第1136號
公　訴　人　臺灣板橋地方法院檢察署檢察官
被　　　告　乙○○
　　　　　　　　　　（另案於臺灣嘉義監獄執行）
選任辯護人　黃勝文律師
　　　　　　李進成律師
　　　　　　張國權律師
上列被告因違反毒品危害防制條例案件，經檢察官提起公訴（九
十五年度偵字第一一００八號），本院判決如下：
    主  文
乙○○意圖販賣而持有第一級毒品，處有期徒刑拾壹年，扣案海
洛因拾伍包（合計驗餘淨重肆佰貳拾肆點伍玖公克）均沒收銷燬
之；盛裝上開海洛因之外包裝夾鏈袋共拾伍只（合計重拾參點捌
公克）、電子磅秤壹台、分裝夾鏈袋柒拾壹只、門號00000
00000、0000000000之行動電話各壹支均沒收。
    事  實
一、乙○○前有施用毒品、偽造文書及行賄等犯罪科刑紀錄（尚
    未執行完畢，不構成累犯），其明知海洛因為毒品危害防制
    條例第二條所規定之第一級毒品，不得販賣、持有，竟於民
    國九十四年十一月二十一日下午六時許，在臺中市○○路「
    新光三越百貨」旁之停車場，向真實姓名年籍不詳綽號「阿
    原」之成年男子，以新台幣（下同）五十萬元之代價，購入
    海洛因磚一塊，以供自己施用，惟於販入後，因其本身所持
    有之海洛因數量甚多，遠超過其短期之施用量，想從中獲取
    利益，遂另萌生販賣第一級毒品海洛因營利之意圖，旋即在
    其臺北縣板橋市○○路○段一之二號二十四樓之二住處，以
    其所有之電子磅秤、分裝夾鏈袋，將前所販入之海洛因分裝
    後，並利用其所有之0000000000、000000
    0000號行動電話，與欲購買之人聯絡，伺機販賣予不特
    定之人。嗣經警於同月二十二日上午十一時四十五分許，持
    本院核發之搜索票，在上址住處地下二樓停車場查獲乙○○
    之妻夏守月，並在其身上扣得海洛因一包（毛重三點九公克
    、淨重不詳﹝扣押物品目錄表誤載三點六公克﹞，驗餘淨重
    三點六三公克）；復於同日上午十二時許，在上址住處屋內
    查獲乙○○，當場扣得其所有並已分裝之海洛因共十五包（
    其中十四包均含海洛因成分，驗餘淨重四百二十四點三六公
    克；另一包含有第三級毒品ＫＥＴＡＭＩＮＥ暨微量之海洛
    因成分，驗餘淨重零點二三公克）、分裝所用之電子磅秤一
    台、分裝後剩餘之分裝夾鏈袋七十一只、上開聯絡用之00
    00000000、0000000000號行動電話各一
    支，及第二級毒品安非他命二包（淨重零點五二公克）、吸
    食器一組、注射針筒五支、塑膠管二支、現金三十八萬零三
    百元及行動電話三支。
二、案經臺北市政府警察局中正第一分局移送臺灣板橋地方法院
    檢察署檢察官偵查起訴。
    理  由
一、證據能力：
    按被告以外之人於審判外之言詞或書面陳述，除法律有規定
    者外，不得作為證據，刑事訴訟法第一百五十九條固定有明
    文。惟被告以外之人於偵查中向檢察官所為之陳述，除顯有
    不可信之情況者外，得為證據，同法第一百五十九條之一第
    二項規定甚明。查本件證人即偵查中共同被告夏守月於警詢
    、偵查中之陳述，及證人即臺北市政府警察局中正第一分局
    偵查員施正懋、張世明、張智雄、證人即被告父親郭永雄於
    偵查中之陳述，固係審判外之言詞陳述，惟上開證人於偵查
    中向檢察官所為之陳述，均經具結在案，復無證據證明有顯
    不可信之情況，自有證據能力。
二、認定犯罪事實所憑之證據及理由：
    訊據被告乙○○固坦承於上揭時地，有購入海洛因之事實，
    惟矢口否認有何意圖販賣而持有第一級毒品海洛因之犯行，
    辯稱：伊買來的海洛因是要供自己吸食用的，因伊施用的量
    較大，而身上有錢就買比較多的毒品，且買多也比較便宜，
    伊沒有想過要販賣海洛因；警察搜索時說有人打電話進來要
    向伊購買毒品，都是警察自己在說的，且警察搜索前電話都
    沒有響，為何搜索時電話就一直響，這可能是警察要陷害伊
    ；另伊也不知道手機裡的簡訊內容為何，伊雖有認識叫「阿
    丁」的人，但不知其真實姓名，伊亦不認識綽號「咪」之人
    或0000000000號行動電話之申請人甲○○云云。
    經查：
  (一)本件係因有證人向臺北市政府警察局中正一分局警員檢舉被
    告涉有販賣第一級毒品海洛因之犯行，經該分局警員查證並
    向本院聲請搜索票後，於九十四年十一月二十二日上午十一
    時四十五分許，持本院核發之搜索票，在被告住處地下二樓
    停車場先查獲其妻夏守月，並在其身上扣得海洛因一包，復
    於同日上午十二時許，在上址住處屋內查獲被告乙○○，且
    扣得白色粉末十五包、電子磅秤一台、分裝夾鏈袋七十一只
    ，及安非他命二包（淨重零點五二公克）、吸食器一組、注
    射針筒五支、塑膠管二支、現金三十八萬零三百元及如事實
    欄所載之行動電話共五支等物之事實，業據證人即偵查員施
    正懋、張世明、張智雄於偵查中證述在卷，並有卷附之搜索
    票影本、搜索扣押筆錄、扣押物品目錄表及扣案物品之照片
    等件在卷可稽。又上述在被告住處屋內扣得之白色粉末共十
    五包，經送請法務部調查局鑑驗結果，其中十四包均含有第
    一級毒品海洛因成分（驗餘合計淨重四百二十四點三六公克
    ），另一包則含有第三級毒品ＫＥＴＡＭＩＮＥ暨微量之第
    一級毒品海洛因成分，此有法務部調查局九十五年一月二十
    五日調科壹字第０六００一一０一一號鑑定通知書在卷可稽
    ，足認上開在被告住處屋內所扣得被告所持有之白色粉末共
    十五包，確屬毒品危害防制條例規定之第一級毒品海洛因，
    應堪認定。又依被告於警詢時供稱伊被警方查獲之毒品，是
    伊於昨日下午六時許駕車至台中中港路新光三越百貨公司旁
    附近之停車場，以五十萬元之代價向台中綽號「阿原」男子
    購買一塊海洛因來分裝的等語，復參以被告於歷次偵查中均
    未作不同之供述，堪認被告在警詢時之供述應為可採，是被
    告於九十四年十一月二十二日在其住處屋內為警查獲之海洛
    因共十五包，即係其於查獲前一日晚間在上址停車場向「阿
    原」男子購入之海洛因。
  (二)另警方於九十四年十一月二十二日在上址被告住處化妝台進
    行搜索時，發現被告之門號0000000000、000
    0000000行動電話內顯示有人欲購買「軟的」或「女
    生」等簡訊內容，且警方搜索時曾有一名自稱吳姓男子之人
    以0000000000行動電話撥打至被告之門號000
    000000行動電話，經執行搜索之偵查員張世明接聽時
    ，該吳姓男子表示其人在被告住處附近，要向被告買六千元
    的東西，嗣經偵查員張世明詢問「要買什麼東西」，該男子
    回答說「要軟的，跟上次一樣」等情，亦據證人即偵查員張
    世明於偵查中結證屬實，並有上開行動電話之簡訊翻拍照片
    及通聯紀錄等件卷可稽。復經本院於九十六年八月三十日審
    理中當庭勘驗警方於九十四年十一月二十二日在上址搜索過
    程之攝影光碟，而其中第二段部分影像之勘驗結果顯示：「
     (4)畫面上方顯示九十四年十一月二十二日十二時十九分許
    ，警方接獲號碼為0000000000之來電（警方於九
    十四年十一月二十二日十二時二十四分許自該手機通聯紀錄
    上尋得該來電號碼），警方：『要多少？』、『哪一個萊爾
    富』、『六千』、『等一下好嗎？我在處理事情』。警方掛
    斷電話之後，員警說：『對方說要買六千』。 (5)畫面上方
    顯示九十四年十一月二十二日十二時二十四分許，警方又於
    被搜索人之另支手機接獲來電號碼為0000000000
    之來電，警方：『要多少』、『有沒有』，之後電話斷掉。
    被告向警方說：是女朋友。員警說：是要買的，還那個（台
    語）。 (6)畫面上方顯示九十四年十一月二十二日十二時二
    十八分許，來電顯示『150 』來電，但警方接起後該來電隨
    即斷訊。之後又從另壹支手機接到稱『五百』之來電，警方
    ：『有』、『你誰，你五百喔』、『你要什麼』、『這樣聽
    有嗎』、『哪一個萊爾富』、『國際那個喔』、『你多少，
    六千喔』、『等一下到』。警方掛斷電話後，說：是叫五百
    的，說要六千，約在國際那裡。」並製有勘驗筆錄及被告之
    行動電話來電顯示畫面照片二幀在卷可稽。另被告之000
    0000000行動電話於上述搜索日前及搜索當時，與該
    0000000000行動電話之間有多次密集之相互通話
    紀錄，此亦有被告之0000000000行動電話通聯紀
    錄在卷可稽，且被告於警訊供述伊查獲時都使用該0000
    000000行動電話等語，顯見被告於搜索日前及搜索當
    時，與0000000000行動電話使用者間確有多次密
    集之電話通聯情形，輔以證人張世明係司法警察人員，其與
    被告雙方並無仇隙，衡情證人應無甘冒偽證之風險，而故意
    誣陷被告入罪之可能，足徵證人張世明證述警方搜索時一名
    自稱吳姓男子之人以0000000000行動電話撥打至
    被告之門號000000000行動電話表示其要向被告買
    六千元之「軟的」東西，跟上次一樣等情，應非虛妄，自堪
    以採信。被告辯稱該通電話可能是警察要陷害伊云云，應係
    卸責之詞，自非足採。
　(三)再觀之卷附門號0000000000之行動電話發送至被
　  告之門號0000000000行動電話之簡訊翻拍照片，
    顯示：「＋000000000000，１１／２１／０５
    （指九十四年十一月二十一日），０６：２２，黑糖，我昨
    晚打電話給你時，你已經關機了。真是抱歉不能馬上給你享
    用，明天你如果還要的話，請你馬上打電話給我，實重一公
    克算六千，東西要比昨天還乾還好，『你明天如果要的話，
    請你順便幫我帶一錢好的、軟的東西過來』，一切見了面再
    談好了？《阿丁》」、「＋000000000000，１
    １／２１／０５（指九十四年十一月二十一日），０６：２
    ２，還好，你明天如要的話，請你順便幫我一錢好的、軟的
    東西過來，一切見面再談好了？《阿丁》」。又徵之門號0
    000000000之行動電話發送至被告之門號0000
    000000行動電話之簡訊翻拍照片內容，則顯示「０５
    ／１１／１６（指九十四年十一月十六日），１２：３３，
    ＋000000000000，親愛的老大：幫幫忙啦，我
    要女生，‧‧‧我是咪」等語。且被告於警詢時亦供承海洛
    因俗稱「軟的」等語，而現今社會毒品交易之常用暗語，其
    中「男生」或「硬的」係指安非他命，「女生」或「軟的」
    則指海洛因，則被告既自承有長期施用毒品海洛因之習慣，
    其前亦有觀察勒戒、強制戒治及施用毒品之犯罪科刑紀錄（
    見卷附臺灣高等法院被告前案紀錄表），衡情被告對於上開
    毒品之交易暗語，當無不知之理，則被告於偵查中改稱軟的
    是講別的東西，不是指海洛因云云，亦屬卸責之詞，不足採
    信。再參以被告於本院審理中供稱其認識綽號「阿丁」之人
    等語，且被告之0000000000、00000000
    00行動電話於上述搜索前後，分別與000000000
    0、0000000000行動電話之間亦有數次相互通話
    紀錄，此亦有上述0000000000、0000000
    000行動電話通聯紀錄在卷可稽，且被告警偵訊供述扣案
    之行動電話都是伊在使用，夏守月並沒有手機，也沒有使用
    手機等語，證人夏守月於偵查中亦結證稱扣案手機是乙○○
    使用，伊並沒有用手機等語，足認被告於搜索前或搜索時，
    分別有與0000000000、0000000000行
    動電話使用者間確有數次電話通聯情形，是被告辯稱其不認
    識使用上開行動電話之人云云，與上開客觀事實不符，及辯
    護人辯稱0000000000行動電話係證人夏守月所使
    用，並非被告使用云云，與被告及證人夏守月上開供證情節
    不合，均非足採。是堪認本件警方於上開時間在被告住處屋
    內進行搜索前及搜索當時，確有人以傳送簡訊或直接撥打電
    話之方式，欲向被告購買海洛因之情形。
  (四)復按販賣毒品罪，係行為人明知其為毒品，意圖營利，而將
    毒品購入或賣出，有一於此，其犯罪即屬完成，不必二者兼
    備；此與意圖販賣而持有毒品罪，係指行為人以意圖販賣營
    利以外之原因而持有毒品，其後始起意營利販賣者（例如因
    為他人之贈與或寄藏而持有，嗣後始起意為販賣者而言），
　  並不相同（最高法院九十二年台上字六七號判決採同一意旨
    ）。是行為人若基於販賣營利以外之原因而持有毒品，其後
    始起意營利販賣者，雖不構成販賣毒品罪，然仍應成立意圖
    販賣而持有毒品罪。本件被告自始至終均否認係基於營利之
    意圖購入扣案之海洛因，且被告為警查獲當時亦無積極證據
    足認被告起初購入海洛因之際，即有營利之意圖而涉有販賣
    毒品海洛因之犯行，自難遽認被告於購入海洛因之初確係基
    於欲賣出營利之意圖。
  (五)再查，被告於九十四年十一月二十三日偵查中供稱：伊於查
    獲前天到查獲當天早上在家裡共施用二次海洛因，伊一天用
    大約三克（指海洛因）云云，復於同年十二月十三日偵查中
    改稱：伊每天施用海洛因之數量差不多七公克，一次約用零
    點三公克云云，嗣於本院審理中另供稱：伊每半小時施用一
    次海洛因，一天施用的量約六公克云云。是被告就其每日施
    用海洛因數量之供述，明顯前後所述不一，則其上開供述之
    真實性，已非無疑；又僅以一般吸用海洛因者而言，上開扣
    案之海洛因數量驗餘淨重達四百二十四點五九公克，衡情顯
    超逾一般個人短期之施用量。另若依被告上開供述其每日最
    多施用之數量予以施用，則本案所扣得之海洛因足可供其施
    用約二個月之久，然海洛因之市價昂貴，且容易受潮而保存
    不易，又如為警查獲，損失不貲，尚難認被告有購入如此大
    量海洛因之必要；再參酌被告於警詢供承其有將購入之海洛
    因磚加以分裝，並有購買電子磅秤，則被告所購入之海洛因
    若僅係欲供自己施用，被告實無需再使用分裝袋、磅秤加以
    分裝之必要，俱徵被告辯稱其購入之上開海洛因係欲供自己
    施用云云，與常情相悖，自難採信。至被告另辯稱查獲前伊
    因家族分家而分得五、六百萬元，且伊還有跟姊姊、弟弟投
    資餐廳生意，一個月可以分到一、二十萬元，所以有錢購入
    大量的海洛因云云，而證人即被告父親郭永雄於偵查中固證
    稱被告乙○○有分到現金四、五百萬元，亦有與其他兄弟姊
    妹一起開設餐廳等語，然被告及證人郭永雄均未供證被告究
    係何時取得上開現金，且就被告分得款項數額之供證情節不
    一，如被告確實擁有上開數額之現金，何以被告本院審理中
    卻供稱伊因施用毒品錢都花掉，房子還拿去貸款借錢等語，
    益徵被告所辯其因有錢所以購入大量的海洛因云云，與常情
    不符，尚難以採信；況縱認被告此部分所辯屬實，但亦難據
    以推認被告購入海洛因係為了供己施用，是被告及證人郭永
    雄上開供證情節，尚難作為被告有利之認定。綜上各節，堪
    認被告購入之扣案海洛因非僅供其自己施用而已。
  (六)另參核警方於上開時間在被告住處屋內進行搜索前及搜索當
    時，確有人以傳送簡訊或直接撥打電話之方式，欲向被告購
    買海洛因之情形，業如前述；此外，復有扣案業經分裝之大
    量海洛因、被告所有之電子磅秤一台、分裝夾鏈袋七十一只
    及門號0000000000、0000000000之行
    動電話各一支足資佐證，堪認被告一開始係以供自己施用之
    意圖而購買前述第一級毒品，嗣於購入後始另行萌生販賣營
    利之意圖至明，是被告意圖販賣而持有第一級海洛因之犯行
    自堪認定。
  (七)綜上所述，被告上開辯解，及辯護人辯稱被告購入之海洛因
    係分次供己施用，並無販賣他人之意圖云云，均非足採。本
    案事證明確，被告意圖販賣而持有第一級毒品之犯行，洵堪
    認定，應依法論科。
二、論罪科刑：
  (一)被告行為後，毒品危害防制條例第五條第一項意圖販賣而持
    有第一級毒品罪，其法定本刑中關於得併科罰金刑最低額部
    分，依修正後刑法第三十三條第五款規定為「罰金：新台幣
    一千元以上，以百元計算之」，較修正前刑法第三十三條第
    五款所定罰金最低額為「銀元一元以上」為重，經比較新舊
    法之結果，應以修正前規定較有利於被告。至刑法第三十八
    條第一項第一款、第二項雖已將「左列」改為「下列」，「
    犯人」改成「犯罪行為人」，然因沒收屬於從刑，依照前揭
    最高法院九十五年五月二十三日第八次刑事庭會議決議第一
    點第(五)小點：「從刑附屬於主刑，除法律有特別規定者外
　　，依主刑所適用之法律」，本案關於刑法修正前後之比較適
　  用，整體言之，應以修正前之刑法對被告較為有利，則從刑
    部分亦應一體適用修正前刑法之規定，併予敘明。
  (二)核被告所為，係犯毒品危害防制條例第五條第一項之意圖販
    賣而持有第一級毒品罪。其持有第一級毒品海洛因之低度行
    為，應為意圖販賣而持有之高度行為所吸收，不另論罪。爰
    審酌被告前有施用毒品、偽造文書及行賄等犯罪科刑紀錄，
    （見卷附臺灣高等法院被告全國前案紀錄表，尚未執行完畢
    ），素行不佳，其為私利而意圖販售海洛因以營利，危害他
    人身心健康並助長社會不良風氣，兼衡被告犯罪之動機、手
    段、目的、國中畢業之智識程度（見警詢筆錄），暨其犯後
    否認犯行等一切情狀，量處如主文所示之刑，以示懲儆。
三、沒收部分：
  (一)扣案海洛因十五包（其中十四包，均含有第一級毒品海洛因
    成分驗餘合計淨重四百二十四點三六公克；另一包﹝下稱第
    十五包﹞含有第三級毒品ＫＥＴＡＭＩＮＥ暨微量之第一級
    毒品海洛因成分，驗餘淨重零點二三公克），均屬本案查獲
    之第一級毒品，且其中第十五包因同時摻有第三級毒品ＫＥ
    ＴＡＭＩＮＥ及微量之海洛因成分，致該二種毒品客觀上顯
    難以析離，是除檢驗用罄之毒品部分外，應依毒品危害防制
    條例第十八條第一項前段之規定，將上開扣案之海洛因十五
    包（合計驗餘淨重四百二十四點五九公克）宣告沒收銷燬之
    。又上開毒品均以夾鏈袋盛裝，該毒品外包裝共十五只（合
    計重十三點八公克）既係用於包裹毒品，防其裸露、潮濕，
    便於攜帶，可與毒品分離，自係供本案犯罪所用之物；又扣
    案之電子磅秤一台及門號0000000000、0000
    000000之行動電話各一支，亦均屬供本案犯罪所用之
    物，且係屬被告所有，爰均依毒品危害防制條例第十九條第
    一項之規定併予宣告沒收；又扣案之分裝夾鏈袋七十一只，
    係被告分裝後剩餘之物，核屬被告所有供本案犯罪預備之物
    ，併依修正前刑法第三十八條第一項第二款規定宣告沒收。
    另上開行動電話內之ＳＩＭ卡各一枚，因係使用者向電信業
    者申請租用而僅取得其使用權，並非申請使用者所有（最高
    法院九十二年度台上字第六八三六號判決意旨參照），及其
    他三支扣案之行動電話，亦無證據證明係供本案犯罪所用之
    物，均不予宣告沒收。
  (二)另警方在被告之妻夏守月身上扣得之海洛因一包（驗餘淨重
    三點六三公克），因無積極證據足以證明係供被告意圖販賣
    而持有之毒品，復非檢察官本案起訴被告意圖販賣而持有之
    海洛因，此觀起訴書犯罪事實欄之記載甚明，應認與被告本
    案犯罪無涉，自不於本案宣告沒收銷燬；又警方在被告住處
    屋內扣得之第二級毒品安非他命二包、吸食器一組、注射針
    筒五支、塑膠管二支、現金三十八萬零三百元，或係被告所
    有供施用第二級毒品所用之物，或與被告本案犯罪無涉，亦
    不於本案宣告沒收銷燬或沒收，附此敘明。
據上論斷，應依刑事訴訟法第二百九十九條第一項前段，毒品危
害防制條例第五條第一項、第十八條第一項前段、第十九條第一
項前段，刑法第二條第一項、第十一條前段、（修正前）第三十
八條第一項第二款，判決如主文。
本案經檢察官黃怡華、鄭潔如到庭執行職務。
中　　華　　民　　國　　96　　年　　10　　月　　19　　日
                  刑事第十六庭  審判長法　官  白光華
                                      法　官  曾淑娟
                                      法　官  楊志雄
以上正本證明與原本無異
如不服本判決應於送達後十日內向本院提出上訴書狀。
                                      書記官  陳春銘
中　　華　　民　　國　　96　　年　　10　　月　　19　　日
附錄本案論罪科刑法條全文：
毒品危害防制條例第五條第一項
意圖販賣而持有第一級毒品者，處無期徒刑或十年以上有期徒刑
，得併科新臺幣七百萬元以下罰金。
